【裁判字號】    98,上訴,1097
【裁判日期】    980617
【裁判案由】    違反毒品危害防制條例
【裁判全文】
臺灣高等法院臺中分院刑事判決        98年度上訴字第1097號
上  訴  人  臺灣彰化地方法院檢察署檢察官
被      告  乙○○
                      0號
                    （現另案於臺灣雲林第二監獄執行）
上列上訴人因被告違反毒品危害防制條例案件，不服臺灣彰化地
方法院98年度訴緝字第17號中華民國98年3月10日第一審判決（
起訴案號：臺灣彰化地方法院檢察署97年度毒偵字第1052、1581
、2047、2392號），提起上訴，本院判決如下：
    主  文
原判決關於事實欄一(一)(三)所示施用毒品及其定執行刑部分均撤銷
。
乙○○施用第一級毒品，累犯，處有期徒刑玖月；又，施用第一
級毒品，累犯，處有期徒刑玖月。應執行有期徒刑壹年肆月。
    犯罪事實
一、乙○○曾於民國93年間因施用第1級毒品案件，經原審法院
    以93年度訴字第1267號刑事判決判處有期徒刑6月確定，並
    於94年7月16日因縮刑期滿執行完畢。其前於92年間因施用
    毒品案件，經臺灣臺中地方法院以92年度毒聲字第58號裁定
    送勒戒處所觀察、勒戒後，認無繼續施用毒品之傾向，於92
    年1月29日觀察、勒戒執行完畢釋放，經臺灣臺中地方法院
    檢察署檢察官以92年度毒偵字第137號為不起訴處分確定；
    復於前揭觀察、勒戒執行完畢釋放5年內，於93年間因施用
    第1級毒品案件，經原審法院於94年2月17日以93年度訴字第
    1267號刑事判決判處有期徒刑6月，並於94年3月7日確定。
    詎其不知悔改，明知海洛因業經公告為毒品危害防制條例第
    2條第2項第1款所列管之第1級毒品，不得非法持有、施用，
    於前揭觀察、勒戒執行完畢釋放後5年內，於94年間再犯施
    用毒品案件，經法院判處罪刑確定後，復另個別基於施用第
    1級毒品海洛因之犯意，分別於：
  (一)97年2月25日上午8時許，在彰化縣二林鎮○○里○○道路某
    處，將海洛因摻水以注射針筒注入體內之方式，施用第1級
    毒品海洛因1次。嗣其於97年2月25日下午1時30分，前往彰
    化縣警察局芳苑分局大城分駐所投案，於同日下午1時30分
    採尿送驗後，始知上情。
  (二)97年3月25日晚上8時許，在其位於彰化縣芳苑鄉○○路○○
    段102巷39弄60號居處內，將海洛因摻水以注射針筒注入體
    內之方式，施用第1級毒品海洛因1次。嗣經警方於97年3月
    27日上午10時許，在彰化縣芳苑鄉○○路○○段102巷39弄
    60號前，因其另涉犯竊盜罪嫌，通知其至警局調查時，供出
    上情，且於97年3月27日下午1時26分採尿送驗後，始知上情
    。
二、案經彰化縣警察局芳苑分局、北斗分局分別報請臺灣彰化地
    方法院檢察署檢察官偵查起訴。
    理  由
一、本件檢察官係針對原判決事實欄一，其中(一)(三)項，適用自首
    規定不當提起上訴。被告就原判決既未上訴，則原判決事實
    欄一(二)(四)部分應已判決確定。本院僅得就上開(一)(三)部分之犯
    行為審理，合先敘明。
二、按被告以外之人於審判外之陳述，雖不符刑事訴訟法第159
    條之1、159條之2、159條之3、159條之4等規定，而經當事
    人於審判程序同意作為證據，法院審酌該言詞陳述或書面陳
    述作成時之情況，認為適當者，亦得為證據。當事人、代理
    人或辯護人於法院調查證據時，知有第159條第1項不得為證
    據之情形，而未於言詞辯論終結前聲明異議者，視為有前項
    之同意，刑事訴訟法第159條之5定有明文。本件被告於本院
    審理時，就下列引為證據之言詞及書面陳述，未就其證據能
    力聲明異議，本院審酌該言詞陳述作成時之情況，並查無其
    他不法之情狀，復與本案待證事實具有關聯性，足認為得為
    本案之證據，依刑事訴訟法第159條之5之規定，有證據能力
    ，合先說明。
三、訊據被告對其分別於上揭時、地，施用第1級毒品海洛因各1
    次之事實坦承不諱，參酌：
  (一)被告係分別於97年2月25日下午1時30分、97年3月27日下午1
    時26分，經警方採集被告尿液送驗結果，均呈嗎啡陽性反應
    ，此有詮昕科技股份有限公司（下稱詮昕公司）97年3月18
    日報告編號00000000號濫用藥物尿液檢驗報告及委託檢驗尿
    液代號與真實姓名對照認證表各1份（參見彰化縣警察局芳
    苑分局芳警分偵字第0970006585號警卷第3頁至第4頁）、詮
    昕公司97年4月8日報告編號00000000號濫用藥物尿液檢驗報
    告及委託檢驗尿液代號與真實姓名對照認證單各1份（參見
    彰化縣警察局北斗分局北警分偵字第0970007922號警卷第5
    、6頁）附卷可稽。
  (三)按海洛因施用入人體後水解還原成嗎啡，再循嗎啡之代謝方
    式排出體外，業據行政院衛生署藥物食品檢驗局73藥檢壹字
    第030221號函說明綦詳，且依醫學臨床實驗及根據英國藥學
    會出版Isolation and Indentification of Drugs一書第2
    版載明：口服或注射海洛因後可快速吸收，並於血液中迅速
    代謝成6—乙醯嗎啡，然後轉變成嗎啡；再毒品施用後於尿
    液、血液中可檢出之最大時限，與施用劑量、施用頻率、施
    用方式、施用者飲水量之多寡、個人體質、檢體收集時間點
    及所用檢測方法之靈敏度等因素有關，因個案而異，一般於
    尿液中可檢出之最大時限，古柯鹼為施用後1至4天、海洛因
    為2至4天、嗎啡為2至4天、大麻為1至10天、安非他命為1至
    4天、甲基安非他命為1至5天、MDMA為1至4天、MDA為1至4天
    、Ketamine為2至4天等語，業經行政院衛生署管制藥品管理
    局92年7月23日管檢字第0920005609號函載明明確。是依上
    開說明，佐以被告前揭尿液檢驗報告，被告自白於前揭時間
    ，分別有施用第1級毒品海洛因各1次等語，核與前揭事證相
    符，應堪採信。
四、復按施用第1、2級毒品為犯罪行為，毒品危害防制條例第10
    條定有處罰明文。故施用第1、2級毒品者，依前揭規定本應
    科以刑罰。惟基於刑事政策，對合於一定條件之施用者，則
    依同條例第20條、第23條之規定，施以觀察、勒戒及強制戒
    治之保安處分。毒品危害防制條例於92年7月9日修正公布，
    自93年1月9日施行，其中第20條、第23條將施用毒品之刑事
    處遇程序，區分為「初犯」及「5年內再犯」、「5年後再犯
    」。依其立法理由之說明：「初犯」，經觀察、勒戒或強制
    戒治後，應為不起訴處分或不付審理之裁定；經觀察、勒戒
    或強制戒治執行完畢釋放後，「5年內再犯」者，因其再犯
    率甚高，原實施之觀察、勒戒及強制戒治既已無法收其實效
    ，爰依法追訴或裁定交付審理。至於經觀察、勒戒或強制戒
    治執行完畢釋放後，「5年後再犯」者，前所實施之觀察、
    勒戒或強制戒治已足以遮斷其施用毒品之毒癮，為期自新及
    協助其斷除毒癮，仍適用「初犯」規定，先經觀察、勒戒或
    強制戒治之程序。從而依修正後之規定，僅限於「初犯」及
    「5年後再犯」2種情形，始應先經觀察、勒戒或強制戒治程
    序。倘被告於5年內已再犯，經依法追訴處罰，縱其第3次（
    或第3次以上）再度施用毒品之時間，在初犯經觀察、勒戒
    或強制戒治執行完畢釋放5年以後，已不合於「5年後再犯」
    之規定，且因已於「5年內再犯」，顯見其再犯率甚高，原
    實施觀察、勒戒或強制戒治，已無法收其實效，即應依該條
    例第10條處罰（最高法院95年度第7次刑事庭會議決議、最
    高法院97年度第5次刑事庭會議決議要旨參照）。經查，被
    告前於92年間因施用毒品案件，經臺灣臺中地方法院以92年
    度毒聲字第58號裁定送勒戒處所觀察、勒戒後，認無繼續施
    用毒品之傾向，於92年1月29日觀察、勒戒執行完畢釋放，
    經臺灣臺中地方法院檢察署檢察官以92年度毒偵字第137號
    為不起訴處分確定；復於前揭觀察、勒戒執行完畢釋放5年
    內，於93年間因施用第1級毒品案件，經原審法院於94年2月
    17日以93年度訴字第1267號刑事判決判處有期徒刑6月，並
    於94年3月7日確定等情之事實，此有臺灣高等法院被告前案
    紀錄表、臺灣彰化地方法院檢察署刑案資料查註紀錄表各1
    份附卷可參。被告前既曾因施用毒品案件，經觀察、勒戒後
    ，復於觀察、勒戒執行完畢釋放後5年內，再犯施用毒品罪
    ，且經法院判處罪刑，嗣後業經確定，被告於上開所示時間
    各再度施用海洛因之犯行等情，即均非屬毒品危害防制條例
    第20條第3項所定「5年後再犯」之情形，檢察官逕行起訴，
    要無不合。依前開說明，本案被告上開所為，係於上揭觀察
    、勒戒執行完畢釋放後5年內，再犯施用毒品罪，且經法院
    判處罪刑後，再度各犯本案之毒品危害防制條例第10條第1
    項施用第1級毒品罪，本案事證明確，被告上開犯行，洵堪
    認定。
五、按海洛因為毒品危害防制條例第2條第2項第1款所明定之第1
    級毒品。核被告所為，均係犯同條例第10條第1項之施用第1
    級毒品罪。被告各持有第1級毒品進而施用，持有之低度行
    為各為施用之高度行為所吸收，均不另論持有毒品之罪。被
    告所犯上開2罪，犯意各別，行為互異，應分論併罰。另查
    ，被告曾於93年間因施用第1級毒品案件，經原審法院以93
    年度訴字第1267號刑事判決判處有期徒刑6月確定，並於94
    年7月16日因縮刑期滿執行完畢等情，此有臺灣高等法院被
    告前案紀錄表、臺灣彰化地方法院檢察署刑案資料查註紀錄
    表各1份存卷可考，其於5年內故意再犯本案有期徒刑以上之
    4罪，均應依刑法第47條第1項之規定，論以累犯，並各加重
    其刑。
六、再按刑法第62條前段所規定之自首，係以對於未發覺之犯罪
    自首而受裁判為要件，故犯罪行為人應於有偵查犯罪職權之
    公務員未發覺犯罪事實或犯罪人之前自首犯罪，且接受裁判
    ，兩項要件兼備，始得依刑法第62條前段自首之規定減輕其
    刑。行為人在第一審法院審理中既已逃匿，即無接受裁判之
    意思，核與刑法第62條前段所規定自首之要件不合（最高法
    院86年度臺上字第1951號判決意旨參照）。本件被告於97年
    2月25日上午8時許，在彰化縣二林鎮○○里○○道路某處，
    及於97年3月25日晚間8時許，在其位於彰化縣芳苑鄉○○路
    ○○段102巷39弄60號居處內，各施用第一級毒品海洛因1次
    之犯行，於有偵查犯罪權限之公務員尚未發覺前揭犯行前，
    先主動各向該管公務員即彰化縣警察局芳苑分局大城分駐所
    警員林俊嘉、彰化縣警察局北斗分局中和派出所警員許永堂
    、李錦昌自首犯罪，固有被告警詢筆錄2份、北斗分局警員
    職務報告書1紙在卷可參。然被告於原審法院審理中逃匿，
    經原審法院於97年10月22日發布通緝，至98年3月3日始緝獲
    歸案，並於98年3月16日撤銷通緝，有原審法院97年10月22
    日彰院賢緝字第462號通緝書、98年3月16日彰院賢緝銷字第
    94號撤銷通緝書及內政部警政署保安警察第三總隊第一大隊
    逮捕通知書各1份附卷可稽，是被告已無接受裁判之意思甚
    明，縱使被告於有偵查犯罪權限之公務員尚未發覺前揭犯行
    之前，先主動向該管公務員自首，亦不符合刑法第62條前段
    規定之自首要件。原審判決就此部分認被告所涉之前揭犯行
    合於自首要件，並據此減輕其刑，其判決適用法則自非妥適
    應就此部分及定執行部分撤銷改判，爰審酌被告前因施用毒
    品案件，經觀察、勒戒執行完畢釋放後5年內，再犯施用毒
    品罪，且經法院判處罪刑後，仍未能徹底戒絕毒品，復犯本
    案施用毒品罪，顯見其無戒毒悔改之意，惟念其施用毒品乃
    自戕一己之身體健康，尚未對他人造成危害，且犯後已坦承
    犯行，態度良好等一切情狀，各量處如主文所示之刑，並定
    其應執行之刑。
七、據上論結，應依刑事訴訟法第369條第1項前段、第364條、
    第299條第1項前段，毒品危害防制條例第10條第1項，刑法
    第11條、第47條第1項、第51條第5款，判決如主文。
本案經檢察官甲○○到庭執行職務。
中    華    民    國    98    年    6    月    17     日
            刑事第四庭    審判長法  官  洪   耀   宗
                                法  官  蔡  王金  全
                                法  官  劉   登   俊
以上正本證明與原本無異。
如不服本判決應於收受送達後十日內向本院提出上訴書狀，其未
敘述上訴理由者，並得於提起上訴後十日內向本院補提理由書（
均須按他造當事人之人數附繕本）「切勿逕送上級法院」。
                                書記官  張   惠   彥
中    華    民    國    98    年    6     月    17    日


司法院資訊處製作；財團法人民間司法改革基金會備份。
